臺灣高等法院刑事判決　　　　　　　　　　　　　九十一年度上易字第一六九四號
　　上　訴　人　臺灣臺北地方法院檢察署檢察官
　　被　　　告　丙○○
右上訴人因被告違反著作權法案件，不服臺灣台北地方法院九十一年度易字第一六一
號，中華民國九十一年四月十六日第一審判決（起訴案號：臺灣台北地方法院檢察署
九十年度偵字第二四八八九號），提起上訴，本院判決如左：
    主  文
上訴駁回。
    理  由
一、公訴意旨略以：被告丙○○與駱彥廷、伍猷敬（以上二人均經有罪判決確定）三
    人明知「宇多田」、「舞力四射」、「范曉宣」、「天命真女」、「搖滾之王」
    、「木匠兄妹」、「許茹芸」、「十二金釵」、「徐懷鈺」、「陳亦迅」等如附
    表一所示之音樂著作物共五百九十一片，分別係科藝百代股份有限公司、華納國
    際音樂股份有限公司、福茂唱片音樂股份有限公司、新力哥倫比亞音樂股份有限
    公司、博德曼股份有限公司、環球國際音樂股份有限公司、上華國際企業股份有
    限公司、滾石國際音樂股份有限公司、魔岩唱片股份有限公司、艾迴股份有限公
    司等十家享有著作權之錄音著作，非分別經前揭擁有著作權公司之同意或授權，
    不得擅自重製、散布或意圖散布或持有或意圖營利而交付；又明知如附表二「失
    落的帝國」、「ＡＩ人工智慧」、「聖經密碼戰」、「小偷遇到賊」、「古墓奇
    兵」等影音著作物（即VIDEO CD，VCD ），分別係美商迪士尼企業股份有限公司
    （DISNEY ENTERPRISE,INC）、美商時代華納娛樂（TIME WARNER ENTERTAINMENT
    COMPANY, L.P.） 公司、美商三星影片股份有限公司、美商米高梅影片股份有限
    公司（ METRO-GOLDWYN-MAYER PICTURES  INC.）、美商派拉蒙股份有限公司（
    PARAMOUNT PICTURES CORPORATIONS ）依著作權法第四條第二款及民國（下同）
    八十二年七月十六日簽署生效之「北美事務協調委員會與美國在臺協會著作權保
    護協定」受我國著作權法保護之著作物，非經前揭擁有著作權公司之同意或授權
    ，不得擅自重製、散布或意圖散布或持有或意圖營利而交付；詎竟出於侵害前揭
    公司著作權並意圖散布之故意，於九十年九月二日夜間，向臺北縣板橋蘭雅夜市
    ，向綽號「小陳」真實姓名年籍不詳之男子，以音樂CD每片新臺幣（下同）五十
    元、影音VCD 每部（兩片）一百元販入未經上開科藝百代股份有限公司、美商迪
    士尼企業股份有限公司等共十五家公司授權重製之如附表一、二所示之著作物。
    嗣於九十年九月三日凌晨零時四十五分許，在丙○○駕駛車號ＣＯ─五四五五自
    小客車，停放在臺北市○○○路二號騎樓前，伍猷敬、駱彥廷開始搬運上開盜版
    著作物時，為警查獲，並當場扣得三人意圖販售之盜版音樂五百九十一片、盜版
    影音光七十六片等物，因認被告丙○○亦涉有著作權法第八十七條第二款之明知
    為侵害著作權之物而意圖散布而持有罪，應依同法九十三條論處等語。
二、按犯罪事實，應依證據認定之，無證據不得推定其犯罪事實，刑事訴訟法第一百
    五十四條定有明文。又刑事訴訟上證明之資料，無論其為直接證據或間接證據，
    均須達於通常一般之人均不致於有所懷疑，而得確信其為真實之程度，始得據為
    有罪之認定，若其關於被告是否犯罪之證明未能達此程度，而有合理性懷疑之存
    在，致使無從形成有罪之確信，根據「罪證有疑，利於被告」之證據法則，即不
    得遽為不利被告之認定。又事實之認定應憑證據，如未發現相當證據，或證據不
    足以證明，自不能以推測或擬制之方法，以為裁判之基礎，最高法院七十六年臺
    上字第四九八六號、四十年台上字第八六號分別著有判例，可資參照。
三、公訴人認被告涉有上開罪名，係以被告及駱彥廷、伍猷敬分別於警訊時及偵查中
    之供述，及證人即財團法人電影及錄音著作保護基金會職員甲○○、財團法人國
    際唱片業交流基金會職員乙○○於警訊時之證述，並有被告等人欲販售盜版CD之
    目錄、盜版音樂光碟五百九十一片、盜版影音光碟七十六片等物扣案足資佐證為
    主要證據。訊據被告堅詞否認有何公訴人所指之犯行，辯稱：伊弟弟駱彥廷與伍
    猷敬欲開車出門，因駱彥廷之駕照遺失，故要伊載送彼等，彼等上車後僅要伊先
    開車到南雅夜市，並未說明欲做何事，到達後彼等下車，伊仍留在車上，並不知
    彼等搬運何東西上車，彼等僅叫伊先開走，當時伊亦不知道係何人出資，並未參
    與本件犯行等語。
四、經查：（一）、被告於警訊時雖供稱：「我是在事中才知所載之物品為盜版CD及
    VCD ，事前不知道」等語（參九十年度偵字第二四八八九號偵查卷宗第十八頁反
    面），惟於同一筆錄亦供稱：「因我弟駱彥廷駕照遺失請我代載‧‧‧查獲目錄
    三張應該是我弟駱彥廷及其友伍猷敬所有的，用途及取得我完全不知情‧‧‧我
    載弟及其友人未收工資，亦無其他報酬」等語（參同上偵查卷宗第十八頁正、反
    面），又被告於檢察官訊問時則供稱：「不知目錄是誰的，我沒下車，我們是一
    起開車到板橋夜市買的」等語（參核退卷第三頁反面），於原審審理中亦說明：
    「我弟弟駱彥廷是叫我開車載他們去板橋，他駕照不見了，買光碟的錢，我沒出
    。我事先不知道他們要做什麼，我在板橋及台北都沒幫他們搬東西，我是坐車子
    上等他們」等語（參原審卷第三０頁）。依據上述說明，足證丙○○未曾自認犯
    罪，亦無法以被告於警訊時一部分不利於己之供詞，逕認被告早已知悉駱彥廷、
    伍猷敬至板橋南雅夜市所購買者係盜版光碟，而仍執意運送；（二）、共同被告
    伍猷敬於警訊時即說明係與駱彥廷一同購買盜版品，被告並未幫忙搬物品，此可
    徵諸伍猷敬於警訊時供稱：伊係與駱彥廷一同購買盜版品，伊並不認識丙○○，
    盜版品係由伊與駱彥廷及綽號小陳之人共同搬上車，丙○○當時在車上，並未問
    伊，伊亦未告訴他，不知他是否知道箱子內裝的是盜版VCD、CD 等語（參九十年
    度偵字第二四八八九號偵查卷宗第一六頁反面至一七頁正面），參諸當時丙○○
    、駱彥廷、伍猷敬係同時被查獲，伍猷敬實無必要特別袒護丙○○。又駱彥廷於
    警訊亦供明僅與伍猷敬共同出資購買，此可徵諸其於警訊時供稱：「（警方所查
    獲之盜版VCD、CD）是我與友人伍猷敬以VCD單價一百元CD單價五十元所共同併購
    ‧‧‧（警方所查獲之三張VCD、CD目錄 ）是我與友人伍猷敬共同所持有」等語
    （參同上偵查卷宗第十九頁正反面），共同被告伍猷敬、駱彥廷於警訊雖自承犯
    罪，惟均未提及與丙○○有何犯意連絡或行為分擔，是以彼等自白僅能證明伍猷
    敬、駱彥廷本身犯行。況共同被告伍猷敬、駱彥廷於偵查中及原審審理時均仍表
    示係二人一同出資購買，仍未提及丙○○有共謀犯罪，此可徵諸共同被告伍猷敬
    於偵查中供稱：盜版光碟係伊與駱彥廷到板橋夜市買的等語（參九十年度核退字
    第一四０一號偵查卷宗第三頁反面），於原審調查時供稱：「買光碟片是我和駱
    彥廷二人的事，與丙○○無關」等語（參原審卷第二二頁），共同被告駱彥廷於
    原審調查時供稱：「是我和伍猷敬要買的，我哥哥丙○○不知情，因為我當時駕
    照遺失，請我哥哥幫我載，他沒出錢，在板橋時，他也沒幫忙搬」等語（參原審
    卷第二二頁），伍猷敬雖供稱三人一同開車去板橋，但同時表明係與駱彥廷去板
    橋購買，並未供稱丙○○當時知情，顯見購買盜版品係伍猷敬與駱彥廷所決定、
    實行，此等供述尚不足以做為不利於丙○○之推論；（三）、扣案盜版物雖計有
    七箱共五百九十一片CD及七十六片VCD ，數量非低，惟被告既堅稱不知情，縱查
    獲時上開扣案物品係在被告駕駛車後座及行李箱內，惟被告既未出資，亦未協助
    搬運，不明瞭所載運物品內容及用途，已如前述，被告是否與駱彥廷、伍猷敬有
    犯意聯絡及行為分擔，即有合理性懷疑存在，殊不得以扣案之盜版物品數量非低
    ，及由被告駕車載運於後座及行李箱等情，逕為不利被告之認定。綜上所述，被
    告既自始至終均堅詞否認犯罪，公訴人所據理由尚不足為不利被告認定之依據，
    此外，復查無其他積極證據足資證明被告涉有違反著作權法犯行，應屬不能證明
    被告犯罪。
五、原審以不能證明被告犯罪，而為被告無罪之諭知，核無不合。公訴人上訴意旨以
    被告於警訊、偵查及原審審理中曾坦承：扣案之光碟片是伊弟駱彥廷與伍猷敬要
    伊載送彼等至板橋南雅夜市，伊等一起開車到板橋夜市買，在快到伍猷敬家時，
    伊才知悉載送物品是ＣＤ等情，即可認被告早已知悉駱彥廷、伍猷敬至南雅夜市
    購買盜版光碟，仍執意協助運送，又駱彥廷為被告之胞弟，渠於偵查中曾證稱被
    告與彼等共同去買，嗣於審理中始辯稱其兄長並無參與等語，顯係迴護被告之詞
    ，不足採信，且本件查獲之盜版物數量眾多，載運時係放在車後座與行李箱，載
    運時間長達一小時餘，是被告所辯伊不知情，要難置信等語，執之指摘原判決諭
    知被告無罪係不當，為無理由，應予駁回。
六、被告經合法傳喚，無正當之理由不到庭，爰不待其陳述逕行判決。
據上論斷，應依刑事訴訟法第三百六十八條、第三百七十一條，判決如主文。
本案經檢察官費玲玲到庭執行職務。
中      華      民      國    九十一    年      八      月      八      日
                            臺灣高等法院刑事第十三庭
                                審判長法  官  蔡    燉
                                      法  官  盧  彥  如
                                      法  官  鄧  振  球
右正本證明與原本無異。
不得上訴。
                                      書記官  洪  秋  帆
中      華      民      國    九十一    年      八      月    十三      日
